臺灣臺北地方法院民事裁定
110年度北簡字第3231號
原      告  許惠淩
            蕭宇倫
共      同
訴訟代理人  黃玥彤律師
            王妤安律師
被      告  蔡茹蘭

            蕭鈞輔

訴訟代理人  蕭慕洋
上列當事人間請求遷讓房屋等事件，本院裁定如下：
    主  文
原告應於本裁定送達後十日內，按訴訟標的價額新臺幣壹佰捌拾
萬貳仟捌佰陸拾肆元，補繳第一審裁判費新臺幣壹萬柒仟肆佰柒
拾玖元；惟原告如能查報門牌號碼臺北市○○區○○街00巷0弄0號1
樓房屋之交易現值或經有鑑定資格之鑑價公司所為之鑑價資料，
則應以該交易現值或鑑價資料金額加計新臺幣肆拾萬貳仟零肆拾
元為本件訴訟標的價額，並依民事訴訟法第七十七條之十三所定
費率，補繳裁判費，如逾期未補正，即駁回原告之訴。
    理  由
一、按因財產權而起訴，應繳納裁判費，此為法定必備之程式。
    以一訴主張數項標的者，其價額合併計算之，此觀民事訴訟
    法第77條之13、第77條之2第1項規定自明。又原告之訴，有
    民事訴訟法第249條第1項所列各款情形之一，依其情形可以
    補正者，審判長應定期間命其補正，為同法第249條第1項所
    明定。而訴訟標的之價額，由法院核定；核定訴訟標的之價
    額，以起訴時之交易價額為準；無交易價額者，以原告就訴
    訟標的所有之利益為準，同法第77條之1第1項、第2項定有
    明文。所謂起訴時之交易價額，係指起訴時之市價而言。訴
    訟標的之價額，乃法院應依職權調查核定之事項，不受當事
    人主張之拘束。又民事訴訟法第77條之2第2項規定，以一訴
    附帶請求其孳息、損害賠償、違約金或費用者，不併算其價
    額。該條項所稱之「以一訴附帶請求」者，凡是附帶請求與
    主位請求間有主從、依附或牽連關係者，即有該條項規定之
    適用（最高法院98年度台抗字第860號民事裁定參照）。
二、本件原告依據民法第767條第1項、第179條、第184條第1項
    後段、第185條第1項前段規定，請求被告遷讓房屋、給付相
    當於租金之不當得利新臺幣（下同）75萬72元、及損害賠償
    40萬2,040元等情，有起訴狀可稽。是本件訴訟標的價額為
    系爭房屋於起訴時之交易價額加計聲明第3項之40萬2,040元
    ，聲明第2項請求相當於租金之不當得利，不併算價額。又
    系爭房屋之交易價額，參酌臺北市政府地政局建築物價額試
    算核定系爭房屋起訴時之現值為140萬824元【系爭房屋為鋼
    筋混凝土造，地上樓層數為5層，建築屋齡自建物完成日77
    年9月7日起至起訴時109年12月25日止經歷32年3月，建物面
    積為110.98平方公尺〔54.53＋7.07＋(82.3×6/10)＝110.98〕；
    計算式：建物單價24,450元×［1－（年折舊率1.5%×經歷年數3
    2.25）×建物面積110.98平方公尺＝1,400,824元，元以下四
    捨五入】，加計聲明第3項之40萬2,040元，是本件訴訟標的
    價額為180萬2,864元，應徵第一審裁判費為1萬8,919元，扣
    除原告起訴已繳1,440元，原告尚應補繳裁判費1萬7,479元
    。惟原告若能查報系爭房屋之交易現值或經有鑑定資格之鑑
    價公司所為鑑價資料，則應以該交易現值或鑑價資料加計40
    萬2,040元後之金額為本件訴訟標的價額，並以民事訴訟法
    第77條之13所定費率計算並補繳裁判費。茲限原告於收受本
    裁定送達後10日內向本院如數補繳，逾期不補正，即駁回其
    訴。
三、至原告雖以臺北市稅捐稽徵處房屋稅109年房屋稅繳款書釋
    明系爭房屋於起訴時之交易價額，惟所謂起訴時之交易價額
    係指起訴時之市價而言（最高法院97年度台簡抗字第20號裁
    定意旨參照），房屋課稅現值固可作為法院核定房屋交易價
    值之參考資料之一，然其與房屋交易價值未必相當，難認係
    房屋之市價即交易價額，自不得以之為本件房屋價額之依據
    ，附此敘明。
四、爰裁定如主文。
中　　華　　民　　國　　110 　年　　2 　　月　　26　　日
　　　　　　　　　臺灣臺北地方法院臺北簡易庭
　　　　　　　　　　　　　　　法　官　蔡玉雪
以上正本係照原本作成。
如不服本裁定關於核定訴訟標的價額部分，應於送達後10日內向
本院提出抗告狀（須依對造人數提出繕本），並繳納裁判費新臺
幣1,000元；其餘關於命補繳裁判費部分，不得抗告。
中　　華　　民　　國　　110 　年　　2 　　月　　26　　日
　　　　　　　　　　　　　　　書記官　陳黎諭